【裁判字號】    90,交聲,545
【裁判日期】    900720
【裁判案由】    違反道路交通管理處罰條例聲明異議
【裁判全文】
臺灣臺北地方法院交通事件裁定                      九十年度交聲字第五四五號
    異議人即
    受處分人  甲○○
右列受處分人因違反道路交通管理處罰條例案件，對於台北市交通事件裁決所中華民
國九十年五月二十八日所為之處分（原處分案號：北市裁三字第駕裁二二－ＡＢＶ九
二七七三六號），聲明異議，本院裁定如左：
    主      文
原處分撤銷。
甲○○汽車駕駛人裝用測速雷達感應器，處罰鍰銀元肆佰元即新台幣壹仟貳佰元。扣
案之測速雷達感應器沒入之，並予記違規點數壹點。
    理      由
一、按汽車駕駛人裝用測速雷達感應器者，處新台幣（以下同）一千二百元以上二千
    四百元以下罰鍰，其感應器沒入之，道路交通管理處罰條例（民國九十年一月十
    七日總統修正公之道路交通管理處罰條例部分條文，其施行日期依同條例第九十
    三條規定須由行政院以命令定之，而行政院係於九十年四月三日以台九十交字第
    ０一九三一七號令發布修正後之該條例自九十年六月一日起施行，故以下所述及
    之本條例，如無特別註明，乃係修正生效後之新法，而於敘述上如係九十年一月
    十七日修正，同年六月一日生效施行前之該條例，則會在該條例下加註【舊法】
    以資辨明，先予敘明）第四十條第一項定有明文，而汽車駕駛人駕駛汽車違反道
    路交通管理處罰條例第四十條第一項規定者，除應依該條所規定之罰鍰處罰外，
    並予記違規點數一點，道路交通管理處罰條例第六十三條第一項第一款亦定有明
    文。
二、本件受處分人即異議人甲○○於九十年四月二日上午七時五十分許，駕駛大藍營
    造有限公司（以下稱大藍公司）所有之車號ＥＰ－四六一三號自用小客車，自國
    道三號甲線即北部第二高速公路台北聯絡道往台北方向行駛，於行經該聯絡道與
    台北市○○區○○路三段一五七巷之巷口，因於非例假日之每日上午七時至九時
    ，台北聯絡道進入台北市市區○○○○○道汽車禁止自該聯絡道併入平面之辛亥
    路，而受處分人將其所駕駛之汽車停在該車道上，為台北市政府警察局大安分局
    交通分隊（以下稱大安分局）員警陳俊鴻攔停，發現於其所駕駛之上開車號自用
    小客車上裝用測速雷達感應器，除以受處分人有違反道路交通管理處罰條例（舊
    法）第四十條第一項規定之行為掣單舉發外，並當場將受處分人所裝用之測速雷
    達感應器沒入，嗣受處分人於舉發通知單上所載應到案日期前向原處分機關為申
    訴，經原處分機關請舉發單位即大安分局調查結果，仍認受處分人有前開違規行
    為，原處分機關乃於九十年五月二十八日依修正前之前揭道路交通管理處罰條例
    第四十條第一項規定從輕裁處異議人罰鍰一千二百元，併依同條例第六十三條第
    一項第款規定記受處分人違規點數一點（惟漏未於裁決書處罰主文欄諭知將扣案
    之測速雷達感應器沒入，詳後述）。
三、訊據受處分人固不否認有於前開時間駕駛大藍公司所有前開車號汽車，行經前述
    地點為警攔停之事實，惟矢口否認有任何違反道路交通管理處罰條例之行為，辯
    稱：那個測速器我是放在排檔桿旁之煙盒裡，並沒有使用云云，惟查：
  (一)受處分人於前述時地駕駛前揭車號汽車，因將扣案之測速器裝置於該汽車之點煙
    器上使用，而方為警掣單舉發之違規事實，業據證人即開單告發受處分人之員警
    陳俊鴻於本院九十年六月二十日調查時，以具結擔保其供述之真實性並在負擔偽
    證罪之心理處罰狀態下供稱：（問：提示舉發單，本件是你舉發？）是；（問：
    舉發情形？）當時是因為受處分人從北二高台北聯絡道下來，受處分人把車停在
    禁止併入平面車道的車道上，我就上前取締，我看到扣案的測速器插在點煙器上
    ，我還看到上面有燈在亮（當日訊問筆錄參照），按證人陳俊鴻乃為原處分機關
    所認定受處分人使用扣案之測速器違規行為之原證人，其並到庭在本院法官面前
    以言詞供述本件訴訟上之待證事實－即受處分人有前開違規事實，本院由其上開
    供述已得有受處分人確有上開違規行為之心證，且於本件卷存證據資料內並無任
    何積極證據足以證明證人陳俊鴻上開供述係屬虛偽，亦無有足以令人顯信陳俊鴻
    其供述為不可採之品性證據或前科證據存在，本院自不得僅以證人為本件開單告
    發受處分人之員警而全盤抹煞其在訴訟上所具有之原證人資格，而受處分人對前
    開證人之供述並無法舉出或請本院調查任何對其有利之證據資料，以使本院對證
    人所供述受處分人違規之事實產生任何合理之懷疑，且交通警察掣單舉發違反道
    路交通管理處罰條例所列之違規事實，本質上為行政處分，係公務員基於職務上
    之權力，依法就特定之具體事件所為之具公法上效果之單方面行政行為，基於公
    務員為公法上行為具有公信力之原則，該行政行為當可被推定為真正，其據以依
    法處分之事實認定亦為正確無誤，從而本件異議人既未能提出證據以資證明其確
    未使用扣案之測速器，僅空言稱並未使用扣案之測速器，尚難認其辯解為可採，
    本件事證明確，受處分人確有使用扣案之測速器之行為堪以認定。
  (二)次查道路交通管理處罰條例第四十條第一項之所以對裝用測速雷達感應器之汽車
    駕駛人予以規範並處罰，考其立法意旨無非乃以汽車如裝用測速雷達之偵測器，
    因其能預先偵知警察雷達測速之訊號，及時降低行速，以逃避交通稽查人員之取
    締，故於無雷達測速稽查之處，得以安心高速行駛，恣意違規超速而不虞取締，
    對交通安全之危害殊甚，故法方對於汽車上裝用測速雷達感應器者加以處罰（本
    院卷附該條項規定之立法理由書參照），必須先予敘明。
  (三)次查受處分人為警查扣之前開測速器，經本院於九十年七月十三日將其裝置於本
    院車號ＣＦ－八七一九號公務車上為使用勘驗，經本院上開車號公務車行經建國
    南北路高架橋、南京東路二、三段、忠孝橋及環河快速道路等路段，如各該路段
    旁設有「前有測速照相」等標誌時，扣案之測速器即會發出「前有測速照相」之
    電子語音警告聲音，此有勘驗筆錄附卷可憑，是受處分人所使用為警扣案之測速
    器顯已能預先偵知警察雷達測速之訊號，及時警告受處分人降低行速，而得使受
    處分人可以逃避交通稽查，核諸前揭說明，該扣案之測速器顯為前揭道路交通管
    理處罰條例第四十條第一項法文規定中之測速雷達感應器甚明。
四、綜上所述，受處分人確有在其其所駕駛為大藍公司所有之前開車號自用小客車上
    裝用測速雷達感應器之行為，從而原處分機關依修正前之前揭道路交通管理處罰
    條例第四十條第一項、第六十三條第一項第一款規定，從輕裁處異議人罰鍰一千
    二百元，併予記受處分人違規點數一點，固非無見，惟如前所述，(一)九十年一月
    十七日總統修正公布之道路交通管理處罰條例，已於同年六月一日生效施行，雖
    新法第四十條第一項規定僅就罰鍰之金額由銀元四百元以上八百元以下換算為新
    台幣之金額，並冠以新台幣字樣而作修正，惟就形式上觀察，此修正前後之法律
    顯有不同，應認係屬法律之變更（本院卷附司法院第二廳八十一年十一月五日（
    八一）廳刑一字第一六二九０號函覆台灣高等法院之法律座談會研究意見參照）
    ，原處分機關未及比較新舊法之適用而為處分，自有未洽；(二)且行為人有違反道
    路交通管理處罰條例第四十條第一項規定之行為者，需將行為人所使用之測速器
    沒入之，本件原處分機關於裁決書之處罰主文欄漏未記載將受處分人所使用之測
    速器沒入，即難認為允洽，本件受處分人之異議雖無理由，惟原處分既未及比較
    新舊法而為適用及漏未諭知將扣案之測速器沒入，自應由本院將原處分撤銷，而
    現行之道路交通管理處罰條例第四十條第一項規定，其修正後之新法，如前所述
    與修正前之舊法比較結果，新法對於行為人於汽車上裝用測速雷達感應器之處罰
    ，如行為人在應到案日期前到案聽候裁決者，依修正後之違反道路交通管理事件
    統一裁罰標準及其處理細則第四十四條第一項之規定，需對行為人最少處以一千
    八百元之罰鍰，較修正前之該處理細則第四十四條第一項規定，於同一條件下係
    對行為人處以一千二百元之罰鍰，新法顯較舊法為重，而以舊法有利於受處分人
    ，依學者所認，行政罰在法律之適用上應有刑法第二條第一項「行為後法律有變
    更者，適用裁判時之法律。但裁判前之法律有利於行為人者，適用最有利於行為
    人之法律。」及稅捐稽徵法第四十八條之三「納稅義務人違反本法或稅法之規定
    ，適用裁處時之法律。但裁處前之法律有利於納稅義務人者，適用最有利於納稅
    義務人之法律。」規定所揭示之「從新從輕」原則之類推適用（陳清秀著【依法
    行政與法律的適用】一文，收錄於翁岳生編【行政法】一書，第一七六頁至第一
    七九頁，八十七年三月版），本院自應適用修正生效前之舊法為本件之裁判，仍
    以受處分人有違反道路交通管理處罰條例第四十條第一項規定之行為，從輕科處
    其罰鍰銀元四百元即新台幣一千二百元，並將扣案之測速雷達感應器沒入之，且
    依同條例第六十三條第一項第一款規定併予記違規點數一點如主文第二項所示，
    以資適法。
據上論斷，應依道路交通案件處理辦法第二十條前段，裁定如主文。
中      華      民      國    九十      年      七      月     二十     日
                                      臺灣臺北地方法院交通法庭
                                          法  官  葉  建  廷
右正本證明與原本無異。
如不服本裁定，應於裁定送達後五日內向本院提出抗告狀。
                                          書記官  許  婉  如
中      華      民      國    九十      年      七      月     二十     日


司法院資訊處製作；財團法人民間司法改革基金會備份。
